臺灣高等法院臺南分院刑事判決
109年度上訴字第1359號
上  訴  人  臺灣臺南地方檢察署檢察官
被      告  葉全授


上列上訴人因被告毒品危害防制條例案件，不服臺灣臺南地方法
院109年度訴字第1060號中華民國109年8月28日第一審判決（起
訴案號：臺灣臺南地方檢察署109年度毒偵字第1843號），提起
上訴，本院判決如下：
    主  文
上訴駁回。
    理  由
壹、公訴意旨略以：被告甲○○基於施用第一級毒品、第二級毒品
    之犯意，於民國109年6月21日下午3時30分許，在臺南市永
    康區某釣蝦場廁所內，以將海洛因及甲基安非他命置於玻璃
    球燒烤吸食煙霧方式，同時施用第一級毒品海洛因及第二級
    毒品甲基安非他命1次。嗣於同年6月23日下午1時30分許，
    在臺南市○市區○○00號前，因騎乘機車未戴安全帽而為警攔
    查，而後員警發現其為警局列管之毒品人口，遂徵得其同意
    後，將其帶回警局並採集其尿液送驗，檢驗結果呈嗎啡、安
    非他命、甲基安非他命陽性反應，始悉上情。因認被告涉犯
    毒品危害防制條例第10條第1項、第2項之施用第一級、第二
    級毒品罪嫌。
貳、起訴之程序違背規定者，應諭知不受理之判決，並得不經言
    詞辯論為之，刑事訴訟法第303條第1款、第307條定有明文
    。又毒品危害防制條例第35條之1規定：「本條例中華民國
    一百零八年十二月十七日修正之條文施行前犯第10條之罪之
    案件，於修正施行後，依下列規定處理：一、偵查中之案件
    ，由檢察官依修正後規定處理。二、審判中之案件，由法院
    或少年法院（地方法院少年法庭）依修正後規定處理；依修
    正後規定應為不起訴處分或不付審理之裁定者，法院或少年
    法院（地方法院少年法庭）應為免刑之判決或不付審理之裁
    定。三、判決確定尚未執行或執行中之案件，適用修正前之
    規定。」而108年12月17日修正之毒品危害防制條例，於109
    年1月15日公布，部分條文於公布後6個月即109年7月15日生
    效施行（含第20條、23條等條文），是檢察官於109年7月15
    日尚未偵查終結之施用毒品案件，應依修正後即現行之毒品
    危害防制條例（下稱現行毒品危害防制條例）規定處理。本
    件被告涉嫌毒品危害防制條例第10條第1項、第2項之施用毒
    品案件，檢察官於109年8月21日提起公訴，依上開規定，法
    院應依現行毒品危害防制條例規定處理。
參、現行毒品危害防制條例第20條第3項規定，犯第10條之罪於
    觀察、勒戒或強制戒治執行完畢釋放後，3年後再犯第10條
    之罪者，適用本條前2項之規定。上開所謂「3年後再犯」，
    只要本次再犯（不論修正施行前、後）距最近1次觀察、勒
    戒或強制戒治執行完畢釋放，已逾3年者，即該當之，不因
    其間有無犯第10條之罪經起訴、判刑或執行而受影響（最高
    法院大法庭109年度台上大字第3826號裁定參照）。查：被
    告最近1次因施用毒品案件，經觀察、勒戒及強制戒治，係
    於91年5月24日因停止執行勒戒處分出所並付保護管束，保
    護管束於91年8月12日期滿執行完畢，另因施用毒品案件，
    經臺灣臺南地方檢察署檢察官以100年度毒偵字第1344號緩
    起訴處分附戒癮治療命令確定，於101年10月15日履行戒癮
    治療命令完畢，有臺灣高等法院被告前案紀錄表可查。則被
    告本件被訴於109 年6 月21日施用第一級、第二級毒品犯行
    ，距其上開強制戒治執行完畢及戒癮治療命令履行完畢釋時
    ，均已逾3 年，依前開最高法院大法庭裁定見解，本件並非
    3年內再犯之情況，自無毒品危害防制條例第23第2項規定，
    應依法追訴之適用，是本件檢察官提起公訴，違背上開程序
    規定。
肆、本件檢察官提起公訴，違背程序規定，原審依刑事訴訟法第
    303條第1款、第307條規定，不經言詞辯論而判決不受理，
    核無違誤。檢察官上訴意旨係以：依毒品危害防制條例第20
    條、第23條規定，僅「初犯」及「5年後再犯」二種情形，
    始應先經觀察、勒戒或強制戒治程序。倘被告於5年內已再
    犯，經依法追訴處罰，縱其第3次（或第3次以上）再度施用
    毒品之時間，在初犯或前次再犯經觀察、勒戒或強制戒治執
    行完畢釋放5年以後，已不合於「5年後再犯」之規定，且因
    已於「5年內再犯」，顯見其再犯率甚高，原實施觀察、勒
    戒或強制戒治，已無法收其實效，即應依該條例第10條處罰
    。此為109年1月15日修正，同年7月15日施行之毒品危害防
    制條例修正前之實務上就3犯以上之施用毒品者是否再送觀
    察、勒戒及強制戒治之見解。修正後該條例第20條第3項、
    第23條第2項係將觀察、勒戒或強制戒治執行完畢釋放後，
    「5年內再犯」同法第10條之罪者，毋須再先送觀察、勒戒
    ，應即依法追訴或裁定交付審理規定，修正為「3年內再犯
    」，其他要件則相同。若有被告於經觀察、勒戒或強制戒治
    程序執行完畢釋放後，於3年內已再犯，並經依法追訴處罰
    ，其第3次（或第3次以上）再度犯該條例第10條之施用毒品
    罪，則依相同之法理及邏輯解釋，應與修正前之實務見解採
    相同解釋及處理，其之後再犯施用毒品案，縱其第3次（或
    第3次以上）再度施用毒品之時間，在初犯或前次再犯經觀
    察、勒戒或強制戒治執行完畢釋放3年以後，已不合於「3年
    後再犯」之規定，即應依該條例第10條處罰（即不論依該條
    例新、舊法之規定，被告均毋庸再送觀察、勒戒）。本件被
    告前於87年間，因施用毒品案件，經送觀察、勒戒後，認無
    繼續施用毒品之傾向，於88年3月25日釋放出所，並以88年
    度偵緝字第258號不起訴處分確定；復於90年間，因再犯施
    用毒品案件，經以90年度毒偵字第806號、90年度毒偵字840
    號聲請簡易判決處刑，由法院判處應執行有期徒刑5月確定
    ，另該案經法院裁定強制戒治部分，於91年5月24日停止戒
    治交付保護管束出所，於91年8月12日保護管束期滿執行完
    畢。從而，被告既於88年3月25日觀察、勒戒執行完畢釋放
    後，於3年內已再犯施用毒品罪，則本案第3次以上再犯施用
    毒品罪，即毋庸再送觀察、勒戒等語。然查，關於現行毒品
    危害防制條例第23條第2項所稱「3年內再犯」應如何適用，
    業經最高法院大法庭以109年度台上大字第3826號裁定宣示
    在案，上訴意旨就此部分所執法律見解，與前開裁定意旨有
    違，尚無可採，本件檢察官上訴為無理由，應予駁回，並不
    經言詞辯論為之。
伍、應適用之法律：刑事訴訟法第368條、第372條。
本案經檢察官蔡宗聖提起公訴並上訴。
中　　華　　民　　國　　109 　年　　11　　月　　25  　日
                  刑事第一庭    審判長法　官  楊清安
　　　　　　　　　　　　　　　　　　　法　官  陳珍如
　　　　　　　　　　　　　　　　　　　法　官  蕭于哲
以上正本證明與原本無異。
如不服本判決應於收受送達後20日內向本院提出上訴書狀，其未
敘述上訴理由者，並得於提起上訴後20日內向本院補提理由書（
均須按他造當事人之人數附繕本）「切勿逕送上級法院」。
　　　　　　　　　　　　　　　　　　　書記官  徐振玉
中　　華　　民　　國　　109 　年　　11　　月　　25　　日